【裁判字號】    97,破抗,4
【裁判日期】    970130
【裁判案由】    宣告破產
【裁判全文】
臺灣高等法院高雄分院民事裁定           97年度破抗字第4號
抗  告  人  甲○○
上列抗告人聲請宣告破產事件，對於民國96年12月18日台灣高雄
地方法院96年度破字第70號裁定，提起抗告，本院裁定如下：
    主  文
抗告駁回。
抗告程序費用由抗告人負擔。
    理  由
一、按「破產人及其家屬之必要生活費及喪葬費，視為財團費用
    。」、「財團費用及財團債務，應先於破產債權，隨時由破
    產人依破產法之規定清償之。」、「破產宣告後，如破產財
    團之財產不敷清償財團費用及財團債務時，法院因破產管理
    人之聲請，應以裁定宣告破產終止。」，破產法第95條第2
    項、第97條、第148 條分別定有明文。又「破產固係對於債
    務人不能清償債務者宣告之，但法院就破產之聲請，以職權
    為必要之調查，確係毫無財產，則破產財團即不能構成，無
    從依破產程序清理其債務，參照破產法第148 條之趣旨，自
    應依同法第63條以裁定駁回其聲請。」，司法院院字第1505
    號亦著有解釋。是以法院就破產之聲請依職權為必要之調查
    結果，倘債務人確係毫無財產可構成破產財團，或債務人之
    財產不敷清償破產財團之費用及財團之債務，無從依破產程
    序清理其債務而使各破產債權有受清償而獲得分配之可能時
    ，自得以無宣告破產之實益，裁定駁回其聲請（參照最高法
    院86年度台抗字第479 號裁定意旨）。
二、本件抗告意旨略以: 抗告人負債達新台幣（下同）2,863,83
    9 元，然抗告人之資產只有30萬元，現無工作收入，已無力
    清償本金利息之債務，遂聲請宣告破產。茲抗告人願放棄破
    產法第95條第2 項關於必要生活費用之優先受償權利，則上
    開30萬元應足以負擔破產財團費用及財團債務，符合破產之
    要件，原裁定竟以抗告人未以上開30萬元現款清償債務，減
    輕負擔，反而存放在身邊，與常情有違，且抗告人剩餘財產
    太少，無破產實益而裁定駁回抗告人之聲請，實有不當，爰
    求予廢棄原裁定等語。
三、查，本件抗告人分別積欠大眾商業銀行股份有限公司57,468
    元、中國信託商業銀行股份有限公司1,589,817 元、台新國
    際商業銀行股份有限公司411,420 元、華南商業銀行股份有
    限公司29,116元、玉山商業銀行股份有限公司121,402 元、
    兆豐國際商業銀行股份有限公司24,745元、美商花旗銀行股
    份有限公司156,010 元、荷商荷蘭銀行股份有限公司210,07
    1 元、聯邦商業銀行股份有限公司100,762 元、台北富邦商
    業銀行股份有限公司250,388 元、台灣美國運通國際股份有
    限公司98,307元、國泰世華商業銀行股份有限公司278, 604
    元、遠東國際商業銀行股份有限公司122,321 元、萬泰商業
    銀行股份有限公司43,550元等情，有上開銀行回覆原審法院
    函在卷可稽，準此，抗告人之債務共計3,493,981 元，而抗
    告人主張其現有財產僅有現款300,000 元，現無工作收入（
    見本院卷第20頁陳報狀），此外無任何財產等情，固據抗告
    人提出財產狀況說明書、債權人清冊、財產目錄等為證。惟
    抗告人主張其有現300,000 元部分，雖據其提出彰化商業銀
    行股份有限公司高雄分行所簽發之發票日期96年6 月1 日、
    票號KB0000000 、面額300,000 元之該行支票一紙為證，然
    經本院向彰化商業銀行股份有限公司高雄分行函查結果，該
    支票已於96年6 月4 日由訴外人寶揚財經有限公司兌領，有
    該分行致本院函在卷可稽（見本院卷第21頁），上開支票既
    已由訴外人寶揚財經有限公司於96年6 月4 日兌領，則抗告
    人主張其有現款300,000 元，尚難採信。又依本院依職權調
    取抗告人之稅務電子閘門財產所得調件明細表顯示，抗告人
    尚投資訴外人峰鍏企業有限公司300,000 元，而抗告人於原
    審聲請宣告破產狀中自承該公司「因景氣不好，回收率低、
    工資高，利潤微薄，只能維持基本開銷」等語，足見峰鍏企
    業有限公司之股份要變賣應屬不易，抗告人之上開投資是否
    仍有300,00 0元之價值，即有可疑，縱認仍有300,000 元之
    價值，則抗告人之負債固然大於資產，惟依目前破產實務，
    破產管理人之報酬至少需5 萬元，且破產程序須召開債權人
    會議、出售資產、分配破產財團等事宜，依司法院所制頒之
    「各級法院辦案期限實施要點」第2 點第2 項之規定，破產
    事件之辦案期限為2 年，則此期間破產人之必要生活費，依
    行政院主計處公布之94年度家庭收支調查報告記載，高雄市
    平均每戶人數3.33人，平均消費支出為713,119 元，則每人
    每年平均消費支出約為214,150 元，以此標準計算，抗告人
    2 年生活費需428,300 元（214,150 ×2= 428,300），而此
    生活費用依上開破產法第95條第2 項規定應列為財團費用，
    而先於破產債權清償。雖抗告人於抗告狀中表明願意拋棄生
    活費用優先受償權利（見本院卷第8 頁），然此生活費屬財
    團費用而得優先清償，乃破產法所明定，係為保障破產人之
    生存權，不得任意拋棄，故本件自不因抗告人同意拋棄生活
    費用優先受償權利而有所影響。綜上，抗告人縱有上開投資
    峰鍏企業有限公司300,000 元之財產，於扣除破產管理人之
    報酬及生活費用後，已無任何餘額財產可供清償破產債權，
    其自無從依破產程序清理其債務，揆諸上開說明，本件自無
    宣告破產之實益及必要，依首揭說明，抗告人聲請宣告破產
    ，應屬無據。從而，原裁定駁回抗告人之破產聲請，並無違
    誤。抗告意旨仍指摘原裁定不當，求予廢棄，並無理由，應
    予駁回。
四、據上論結，本件抗告為無理由，應依破產法第5 條，民事訴
    訟法第495 條之1 第1 項、第449 條第1 項、第95條、第78
    條，裁定如主文。
中    華    民    國    97    年    1     月    30    日
                            民事第三庭
                                審判長法官  張國彬
                                法      官  吳登輝
                                法      官  鄭月霞
以上正本證明與原本無異。
如不服本裁定應於送達後10日內向本院提出再抗告狀（並按他造
當事人之人數附繕本），並繳納再抗告費新臺幣1,000 元。
再為抗告應以適用法規顯有錯誤為理由，並經本院之許可，該許
可以原裁定所涉及之法律見解具有原則上之重要性者為限，並委
任律師為代理人。
中    華    民    國    97    年    1     月    30    日
                                書  記  官  吳新貞
附註：
抗告人之配偶、三親等內之血親、二親等內之姻親，或抗告人為
法人、中央或地方機關時，其所屬專任人員具有律師資格並經法
院認適當者，亦得為第三審代理人。
抗告人或其法定代理人具有律師資格者及前項情形，應於提起抗
告或委任時釋明之。


司法院資訊處製作；財團法人民間司法改革基金會備份。
